臺灣臺北地方法院民事判決
　　　　　　　　　　　　　　　　  111年度北簡字第2100號
原      告  葉國龍  

被      告  周錦文  



上列當事人間損害賠償事件，於中華民國111年4月21日言詞辯論
終結，本院判決如下：
    主    文
原告之訴駁回。
訴訟費用新臺幣伍仟肆佰元由原告負擔。
    事實及理由
壹、程序方面：
    按「訴狀送達後，原告不得將原訴變更或追加他訴。但有下
    列各款情形之一者，不在此限：一、被告同意者。二、請求
    之基礎事實同一者。三、擴張或減縮應受判決事項之聲明者
    。四、因情事變更而以他項聲明代最初之聲明者。五、該訴
    訟標的對於數人必須合一確定時，追加其原非當事人之人為
    當事人者。六、訴訟進行中，於某法律關係之成立與否有爭
    執，而其裁判應以該法律關係為據，並求對於被告確定其法
    律關係之判決者。七、不甚礙被告之防禦及訴訟之終結者。
    」民事訴訟法第255條第1項定有明文。經查，原告於民國11
    0年12月21日起訴時以周錦昌、周錦文為被告，惟於111年4
    月21日言詞辯論時將被告周錦昌部分撤回(本院卷第155頁)
    ，核其變更符合前開規定，應予准許。
貳、實體方面：　　
一、原告主張：被告因惡意拒繳本住宅大樓約7年管理費，原告
    基於「平等原則」與「公共利益原則」對其提起民事告訴請
    求償還管理費而引渠等懷恨在心，遂以寄送法院法庭之「聲
    請暨答辯狀01」(下簡稱系爭答辯狀)中誣指原告「若原告葉
    國龍擬以個人名義起訴，只能向像黑道凌辱住戶收取保護費
    ，而非受法令保障之管理費，請大院依民事訴訟法第249 條
    第2 項第1 項逕以判決駁回」，加以，被告教唆其配偶張貼
    該答辯狀於社區牆上，並以口語傳播之，已損害原告之人格
    權，爰請求賠償新臺幣50萬元。並聲明：被告應給付原告50
    萬元，及自判決日起至清償日止按年息5％計算之利息。
二、被告則以：　
　㈠原告說貼在公告欄，但被告答辯狀沒有貼在公告欄。
　㈡沒有說原告，是說如果用個人名義就像黑道一樣不是說原告
    。如果原告說有貼在公告欄，原告要舉證。原告上次說被告
    告訴別人，這次說貼在公告欄，都不是被告貼的。
　㈢並聲明：原告之訴駁回。
三、得心證之理由：
　㈠按當事人主張有利於己之事實者，就其事實有舉證之責任，
    民事訴訟法第277條前段定有明文，是民事訴訟如係由原主
    張權利者，應先由原告負舉證之責，若原告先不能舉證，以
    證實自己主張之事實為真實，則被告就其抗辯事實即令不能
    舉證，或其所舉證據尚有疵累，亦應駁回原告之請求（最高
    法院17年上字第917號判例意旨參照）。又事實有常態與變
    態之分，其主張常態事實者無庸負舉證責任，反之，主張變
    態事實者，則須就其所主張之事實負舉證責任（最高法院86
    年度台上字第891號判決意旨參照）。再者，侵權行為之成
    立，須行為人因故意過失不法侵害他人權利，亦即行為人須
    具備可歸責性、違法性，並且該不法行為與損害間有因果關
    係，始能成立，主張侵權行為損害賠償請求權之人，對於侵
    權行為之成立要件應負舉證責任。又民法第184條第1項前段
    、後段及第2項規定，侵權行為之構成有三種類型，即因故
    意或過失之行為，不法侵害他人權利，或因故意以背於善良
    風俗之方法加損害於他人之一般法益，及行為違反保護他人
    之法律，致生損害於他人，各該獨立侵權行為類型之要件有
    別。是以侵權行為被害人應就行為人因故意或過失，及不法
    侵害其權利，並二者間有相當因果關係之事實負舉證責任。
    另被害人依民法184條第2項請求賠償責任，仍須受害人證明
    行為人有違反保護他人之法律之事實，其損害之發生與行為
    人違反保護他人之法律，二者間有相當因果關係之事實負舉
    證責任。原告既主張被告教唆其配偶張貼該答辯狀於社區牆
    上，並以口語傳播之，依舉證責任分配之原則，原告自應對
    前述有利於己之事實負舉證責任。
  ㈡原告對「被告教唆其配偶張貼該答辯狀於社區牆上，並以口
    語傳播」之事實，僅提出照片1幀為證(本院卷第93頁)，雖
    被告不否認該照片係其配偶，然否認係伊或教唆配偶張貼系
    爭答辯狀(本院卷第157頁第22、23行)等語，觀諸系爭照片
    僅能證明被告之配偶出現在照片中，至於其面前係何公告或
    是何資料，因拍攝之距離過遠，且照片解析度不佳，則該答
    辯狀究否在其中，又是否被告所張貼，皆無法得知，故此照
    片不能證明係被告所為，仍欠缺關連性證明；且被告究竟如
    何教唆其配偶張貼系爭答辯狀，亦缺乏證據或證據方法證明
    ，原告僅以主觀臆測其配偶張貼必為被告教唆所致者，核不
    可採；又被告如何以口語傳播，其行為發生於何時、何地，
    傳播給何人，再由何人轉述致原告得知或何人得知等客觀事
    實均未證明，從而，原告主張「被告教唆其配偶張貼該答辯
    狀於社區牆上，並以口語傳播」之事實，顯難採信。
　㈢原告主張被告答辯狀以「若原告葉國龍擬以個人名義起訴，
    只能像黑道凌辱住戶收取保護費，而非受法令保障之管理費
    ，請大院依民事訴訟法第249 條第2 項第1 項逕以判決駁回
    」侵害伊名譽云云。惟查：
　⒈若被告為施行攻擊防禦方法，當庭防禦自己權利之辯白，應
    屬自衛、自辯及保護自身合法利益發表之言論，況對簿公堂
    ，利害關係人兩造焉有善言，且被告僅於審理中之公開法庭
    對承審法官指摘陳述與訟爭事項有關之事實，實難認被告有
    侵害他人名譽之故意及散布於眾之意圖，此有最高法院83年
    度台非字第306號判決、臺灣高等法院84年度上易字第2263
    號判決及85年度上易字第815號判決等要旨可資參照。　
　⒉被告於臺灣臺北地方法院110年度北小字第2596號民事案件所
    出具之書狀雖載有上開字語，惟訴訟中當事人基於權益義務
    攻擊、防禦、抗辯者之身分繕具相關起訴狀、上訴狀、陳報
    狀、答辯狀等書狀，陳報予審理該案件之法院，此為雙方訴
    訟程序中之攻擊防禦抗辯手段，且上開書狀僅於審理中對承
    審法官以書狀指摘陳述與訟爭事項有關之內容並抒發感受，
    此尚屬於訴訟權利之合理行使，屬自衛、自辯及保護自身利
    益發表之言論。又於民事訴訟審理中得閱覽、抄錄或攝影卷
    內文書者，限於當事人、訴訟代理人、參加人及其他經法院
    許可之第三人，民事訴訟法第242條及民事閱卷規則第2條可
    資參照，亦即當事人向法院提出書狀，僅限於法院依法執行
    職務之人員、當事人、訴訟代理人、參加人及其他經法院許
    可之第三人得以閱覽其書狀之內容，一般社會大眾並無見聞
    該書狀內容之機會，故被告提出前開答辯狀至法院後，亦僅
    有法院依法執行職務之人員得以閱覽，而非向不特定人散布
    ，且被告向法院陳報書狀之行為，其訴求對象應為承審上開
    事件及案件之法官，亦缺乏使不特定人或特定多數人見聞或
    將之積極散布於公眾之主觀意圖，要與侵權行為客觀之構成
    要件不法有間，縱該答辯內容，或有所責難、苛刻，令原告
    聞之不悅，惟究非以毀損原告名譽為唯一目的，且未逾越合
    理評論之範疇，從而，原告之主張實難採信。
　㈣綜上所述，原告主張被告系爭答辯狀誣指「若原告葉國龍擬
    以個人名義起訴，只能像黑道凌辱住戶收取保護費，而非受
    法令保障之管理費，請大院依民事訴訟法第249 條第2 項第
    1 項逕以判決駁回」，及「被告教唆其配偶張貼該答辯狀於
    社區牆上，並以口語傳播」之事實皆不足採信。　　
四、從而，原告認其名譽(人格)權遭侵害，並請求被告應給付原
    告50萬元，及自判決日起至清償日止按年息5％計算之利息，
    為無理由，應予駁回。
五、本件事證已臻明確，兩造其餘攻擊防禦方法與判決之結果不
    生影響，爰不一一贅論，併此敘明。
六、訴訟費用負擔之依據：民事訴訟法第78條。本件訴訟費用額
    ，依後附計算書確定如主文所示金額。
中　　華　　民　　國　　111 　年　　5 　　月　　19　　日
                      臺北簡易庭  法  官  趙子榮
以上正本係照原本作成
如對本判決上訴，須於判決送達後20日內向本庭提出上訴狀。如
委任律師提起上訴者，應一併繳納上訴審裁判費。
中　　華　　民　　國　　111 　年　　5 　　月　　19　　日
                                  書記官  陳怡安
計   算   書：
項        目             金   額（新臺幣）    備    註
第一審裁判費             5400元
合        計             5400元